臺灣臺東地方法院民事裁定　　　　　　100年度消債聲字第2號
聲　請　人　蔡芸文更名前為：.
即　債務人
相　對　人　花旗(台灣)商業銀行股份有限公司
即　債權人
法定代理人　管國霖
相　對　人　台北富邦商業銀行股份有限公司
即　債權人
法定代理人　韓蔚廷
相　對　人　遠東國際商業銀行股份有限公司
即　債權人
法定代理人　洪信德
相　對　人　台新國際商業銀行股份有限公司
即　債權人
法定代理人　吳清文
相　對　人　安泰商業銀行股份有限公司
即　債權人
法定代理人　齊百邁
相　對　人　匯誠第二資產管理股份有限公司
即　債權人
法定代理人　王裕南
相　對　人　華僑商業銀行股份有限公司
即　債權人
相　對　人　良京實業股份有限公司
即　債權人
法定代理人　東章一
上列聲請人在消費者債務清理之清算程序終止後，聲請免責事件
，本院裁定如下：
    主        文
債務人蔡芸文不免責。
    理        由
一、按(一)「法院裁定開始清算程序後，如清算財團之財產不敷
    清償第108條所定費用及債務時，法院因..依職權以裁定終
    止清算程序。」消費者債務清理條例（下稱本條例）第129
    條第1項定有明文、「法院裁定開始清算程序後，債務人
    有薪資、執行業務所得或其他固定收入，而普通債權人之分
    配總額低於債務人聲請清算前二年間，可處分所得扣除自己
    及依法應受其扶養者所必要生活費用之數額者，法院應為不
    免責之裁定。」（本條例第133條）、「法院為不免責..
    之裁定確定後，債務人繼續清償債務，而各普通債權人受償
    額均達其債權額之百分之20以上者，法院得依債務人之聲請
    裁定免責。」（同條例第142條）、「法院為不免責..之
    裁定確定後，債權人得以確定之債權表為執行名義，聲請對
    債務人為強制執行。但依第133條不免責之情形，自裁定確
    定之翌日起二年內，不得為之。」（同法第140條）。(二)另
    「關於更生或清算之程序，除本條例別有規定外，準用民事
    訴訟法之規定。」，同條例第15條定有明文。「當事人主張
    有利於己之事實者，就其事實有舉證之責任」，民事訴訟法
    第277條分別定有明文。
二、據債權人台北富邦商業銀行股份有限公司稱：債務人（即聲
    請人）在該銀行之債務種類為信用貸款，請本院審酌聲請人
    事否有奢侈、浪費之情事；另花旗(台灣)商業銀行股份有限
    公司檢附債務人之信用卡消費月結單明細，並陳報：債務人
    之消費內容，多數為百貨零售、3C消費、油料燃料等非必要
    支出等情，並向本院陳明：宜為不免責之裁定等語｛見本院
    卷（下同）第6頁至第29頁｝。
三、經查：
  (一)本件開始清算程序後，因債務人之清算財團之財產不敷清償
    第108條所定費用及債務，故本院司法事務官依同條例第129
    條第1項之規定，以職權裁定終止清算程序，尚無不合，核
    先敘明。
  (二)至於「以聲請人（係指債務人）每月收入28,275元，扣除支
    出24,573元（9,829元＋14,744元）後，餘款僅有3,072元。
    」等情，業經本院98年度消債清字第6號裁定所認定。據此
    ，本院在裁定開始清算程序後，普通債權人得分配之總額，
    顯低於債務人在清算前二年間，以執行業務所得或固定收入
    ，扣除自己及依法應受其扶養之未成年子女所必要生活費用
    之數額，故並無法保障債權人可受最低之清償，甚為明確。
    職是，揆諸前揭規定，本院自應為不免責之裁定，應無疑義
    ，爰依同條例第133條之規定，裁定如主文所示。
  (三)至於債權人指摘：債務人顯因浪費至財產顯然減少，而生開
    始清算之原因乙節。經查：依花旗（台灣）商業銀行股份有
    限公司所提債務人信用卡月結單明細所示，債務人除在全家
    福鞋業股份有限公司臺東分公司、臺灣奧黛莉股份有限公司
    臺東中華門市、燦坤3C臺東店、臺東加油站股份有限公司之
    4筆消費，金額分別為新臺幣（下同）4,730元、2,304元、9
    20元、800元外，其餘均係在大潤發量販臺東店之日常消費
    （第8頁至第29頁：該月結單明細），惟前揭消費，並無法
    顯示：債務人確有因浪費行為，致財產顯然減少或負擔過重
    之債務，而生開始清算之原因之情，應堪認定。職是，在債
    權人復未舉證以實其說之前，尚難逕認債權人前揭所陳之事
    實為真。
  (四)另為使負債務之消費者，得依本條例所定程序清理其債務，
    以調整其與債權人及其他利害關係人之權利義務關係，保障
    債權人之公平受償，謀求消費者經濟生活之更生及社會經濟
    之健全發展，而制定本條例。經查：債務人年44歲（56年出
    生），尚有謀職能力，並非毫無生產力及經濟能力，故為鼓
    勵債務人努力清償債務以獲得免責，在本院為不免責之裁定
    確定後，債務人如能繼續清償債務，使各普通債權人受償額
    均達其債權額之百分之20以上者，各債權人之債權應已獲相
    當程度之保障，自宜賦予其重建經濟之機會，本院自得因債
    務人之聲請，審酌同條例第142條之規定為免責之裁定，附
    此敘明。
中    華    民    國    100    年    3     月    3   日
                  民事庭    法  官  陳兆翔
上為正本係照原本作成
如不服本裁定，應於裁定送達後10日內，以書狀向本院提出抗告
，並繳納抗告費新臺幣1,000元
中    華    民    國    100    年    3    月    3    日
                            書記官  陳昭穎